【裁判字號】    91,聲,1493
【裁判日期】    920130
【裁判案由】    
【裁判全文】
臺灣板橋地方法院民事裁定  九十一年聲字第一四九三號
    聲  請  人  化盟企業有限公司
    即  債權人
    法定代理人  乙○○
    即  債務人
    法定代理人  甲○○
右當事人間聲請發還擔保金事件，本院裁定如左：
    主      文
聲請駁回。
聲請程序費用由聲請人負擔。
    理      由
一、按「擔保提存之提存人於提存後，有左列情形之一者，得聲請該管法院提存所返
    還提存物：一、法院命返還提存物之裁定確定者。二、依民事訴訟法第一百零四
    條第三項之規定返還提存物者。三、假扣押、假處分所保全之請求，其本案訴訟
    已獲全部勝訴判決或依督促程序之支付命令確定者。四、假執行、假扣押或假處
    分所保全之請求，其本案訴訟經和解或調解成立，受擔保利益人應負全部給付義
    務或雖負部分給付義務而對提存物之權利聲明不予保留者。五、提存出於錯誤，
    經法院裁定返還確定者。」提存法第十六條第一項定有明文。是符合上開規定者
    提存人即得逕聲請法院提存所返還提存物，毋庸裁定。
二、本件聲請意旨略以：聲請人因相對人積欠貨款未清償，聲請人即向鈞院聲請假扣
    押裁定，聲請人依鈞院九十一年度裁全字第一五○一號民事裁定提存新臺幣伍萬
    捌仟元而對相對人之財產為假扣押在案。茲因相對人公司已清償所積欠之款項，
    聲請人即撤回假扣押之強制執行程序，相對人公司並出具同意書，同意聲請人公
    司取回擔保金，唯相對人公司之公司印鑑及負責人印鑑已遺失，同意書上所蓋之
    印鑑印文與相對人公司登記事項卡上所登載之印文不符，故聲請人無法憑相對人
    公司所出具之同意書逕自向提存所取回擔保金，相對人公司既同意聲請人公司取
    回擔保金，供擔保之原因即應已消滅，且聲請人公司亦已定期催告相對人行使權
    利，權利人並未行使，自得請求返還擔保金云云，並提出本院九十一年度裁全字
    第一五○一號假扣押裁定、九十一年度存字第八三四號提存卷、撤銷假扣押執行
    狀、同意書、存證信函各一件（均影本）為證。
三、查本件依聲請人所主張之事實，既係相對人已同意聲請人取回擔保金，按諸首開
    說明（即提存法第十六條第一項第二款之規定），聲請人即可逕向提存所依規定
    手續領還前開擔保金，毋庸再行請求裁定。至究須具何種證明文件，聲請人方得
    取回提存物，乃提存所就具體案件認定之方法，聲請人倘就提存所認定之結果有
    疑異，應另對提存所所為處分聲明異議，非得逕改依民事訴訟法第一百零四條第
    一項第二款聲請返還提存物（構成要件不該當），併此敘明。
四、爰依民事訴訟法第九十五條、第七十八條，裁定如主文。
中      華      民      國    九十二    年      一      月     三十     日
                                  臺灣板橋地方法院民事第一庭
~B法  官  黃信滿
右正本證明與原本無異。
如不服本裁定應於收受送達後十日內向本院提出抗告狀（須附繕本）。並應繳納抗告
費新台幣四十五元。
中      華      民      國    九十二    年      一      月     三十     日
~B書記官  吳美瑤


司法院資訊處製作；財團法人民間司法改革基金會備份。
